【裁判字號】    90,交上易,363
【裁判日期】    891227
【裁判案由】    過失傷害
【裁判全文】
臺灣高等法院臺南分院刑事判決              九十年度交上易字第三六三號    Ｃ
      上  訴  人  臺灣嘉義地方法院檢察署檢察官
      上  訴  人
      即  被  告  甲  ○  ○
右上訴人因被告過失傷害案件，不服臺灣嘉義地方法院八十九年度交易字第三四六號
中華民國八十九年十二月二十七日第一審判決（起訴案號：臺灣嘉義地方法院檢察署
八十九年度調偵字第一０二號），提起上訴，本院判決如左：
      主      文
上訴駁回。
      事      實
甲○○係嘉義市政府工務局工程隊職員，負責道路監工設計，於民國（下同）八十九
年七月六日下午三時三十五分許，駕駛車牌ＳＣ─三五六七號自用小客車巡視道路後
，沿嘉義市○○街由北往南方向行駛，途經該街與安樂街無號誌之交岔路口時，本應
注意減速慢行，作隨時停車之準備，及應注意車前狀況，並隨時採取必要之安全措施
，以避免危險之發生，且依當時情形並無不能注意之情事，詎竟疏未注意減速慢行，
作隨時停車之準備，及未注意車前狀況，即貿然前行，適有亦疏未注意左方車應暫停
讓右方車先行，而由林品妙（過失傷害部分未據告訴）騎乘附載陳怡伶之車牌ＭＢＥ
─七五八號重型機車，沿嘉義市○○街由東往西方向駛至交岔路口，甲○○見狀煞避
不及，兩車發生碰撞，林品妙、陳怡伶人車倒地，陳怡伶因而受有右脛骨開放性骨折
之輕傷害，甲○○則於車禍發生後，未被發覺前，即主動向接獲報案而至現場處理之
警員劉賦原承認肇事，進而接受本件裁判。案經甲○○自首及陳怡伶訴請臺灣嘉義地
方法院檢察署檢察官偵查起訴。
      理      由
一、上訴人即被告甲○○右揭駕車肇事過失傷害之犯罪事實，已迭據其先後在警訊及
    歷次偵審中供承不諱，核與告訴人陳怡伶在原審偵審中指訴，及證人林品妙在警
    訊中證述之情節相符，並有道路交通事故調查報告表一份、及現場照片十一張附
    於警卷足稽，且告訴人受有如事實欄所載之傷害，亦有財團法人嘉義基督教醫院
    所出具之診斷證明書一份，存於警卷可佐。次觀諸肇事現場係無號誌交岔路口，
    被告為右方車，其自小客車前車牌凹損，而證人林品妙所騎乘之機車右踏板區損
    壞，其行車方向為左方車輛，刮地痕五‧八公尺，起點距西向雙黃線基點七‧二
    公尺，往西斜刮之等情，及被告供稱：‧‧‧‧車速約時速三十至四十公里‧‧
    ‧‧但對方來車的方向角度剛好是我駕駛視線的死角，所以我沒有注意到，當我
    看見對方機車時，我就馬上踩煞車，但仍不幸撞上等語（見警卷第二頁正面），
    足徵被告駕駛自用小客車途經肇事地點時，疏未注意減速慢行，作隨時停車之準
    備，且未注意車前狀況，即貿然前行，而證人林品妙騎乘重型機車途經肇事地點
    時，亦疏未注意左方車應暫停讓右方車先行，即貿然前行，致兩車發生碰撞至明
    。按駕車行經無號誌之交岔路口時，應減速慢行，作隨時停車之準備；又汽車行
    駛時，駕駛人應注意車前狀況，並隨時採取必要之安全措施；道路交通安全規則
    第九十三條第一項第四款、第九十四條第三項分別定有明文。被告自承領有駕駛
    執照，本應注意遵守上開規定，且肇事當時係晴天，日間自然光線，視距良好，
    路況亦為乾燥、無缺陷、無障礙物之路面，亦有上開調查報告表足參，顯見被告
    當時亦無不能注意之情事，乃其竟疏未注意遵行各該規則致肇本件事故，其過失
    之咎委難辭卸。又本件肇事責任，經送請臺灣省嘉雲區車輛行車事故鑑定委員會
    鑑定結果，亦認被告駕駛自小客車，行經無號誌交岔路口，未注意車前狀況，減
    速慢行，為肇事次因；證人林品妙駕駛重機車，行經無號誌交岔路口，左方車未
    暫停讓右方車先行，為肇事主因，復有該委員會八十九年十一月一日嘉鑑字第八
    九０八六三號函及所附鑑定意見書一份，附於偵查卷足參，益證被告有過失無訛
    。雖證人林品妙駕機車疏未注意左方車應暫停讓右方車先行，與有過失，惟被告
    既有如前之違規過失，仍無解其過失罪責之成立，且其過失行為與告訴人所受傷
    害間，亦具相當之因果關係。本件事證已臻明確，被告之犯行洵堪認定，應予依
    法論科。
二、查被告雖係嘉義市政府工務局工程隊職員，負責道路監工設計，外出巡視道路時
    駕駛自用小客車；然因其執行該公務並未配備公務車輛，且其亦時騎乘機車巡視
    ，既迭為其供陳在卷，顯見其駕駛自用小客車巡視，應僅係其自己為一時方便偶
    而為之，難認其係以駕駛為附隨義務，而有業務過失之適用。核其所為係犯刑法
    第二百八十四條第一項前段之過失傷害罪。其於肇事後，未被發覺前，即主動向
    接獲報案而至現場處理之警員劉賦原承認肇事，既有嘉義市警察局第二分局北門
    派出所警員劉賦原所具之附件附於警卷為憑，並進而接受裁判，應依自首規定減
    輕其刑。原審本於同上之見解，適用刑法第二百八十四條第一項前段、第六十二
    條前段、第四十一條，罰金罰鍰提高標準條例第一條前段、第二條，並審酌被告
    之素行、過失程度、告訴人所受傷勢、及其犯後態度暨迄未與告訴人達成民事和
    解等一切情狀，對其量處有期徒刑三月，並諭知如易科罰金以三百元折算一日之
    標準，經核並無不合。被告上訴意旨，認原判決量刑過重；檢察官循告訴人聲請
    意旨提起上訴，認被告應負業務過失傷害之罪責，分別指摘原判決不當，均為無
    理由，均應依法予以駁回。
三、據上論斷，應依刑事訴訟法第三百六十八條，判決如主文。
本案經檢察官林炎昇到庭執行職務。
中    華    民    國      九十      年      三      月      二十        日
                                  臺灣高等法院臺南分院刑事第二庭
                                      審判長法官  游    明    仁
                                            法官  蘇    重    信
                                            法官  林    永    茂
右正本證明與原本無異。
不得上訴。
                                      法院書記官  楊    清    旺
中    華    民    國      九十      年      三      月     二十一       日
附錄法條：
刑法第二百八十四條第一項：因過失傷害人者，處六月以下有期徒刑、拘役或五百元
                          以下罰金，致重傷者，處一年以下有期徒刑、拘役或五
                          百元以下罰金。


司法院資訊處製作；財團法人民間司法改革基金會備份。
